台灣雲林地方法院刑事判決　　　　　　96年度易字第297號
公　訴　人　台灣雲林地方法院檢察署檢察官
被　告　乙○○
　　　　　　　　（現羈押於台灣雲林看守所）
上列被告因詐欺案件，經檢察官提起公訴（96年度偵緝字第130
號），本院判決如下︰
    主  文
乙○○幫助意圖為自己不法之所有，以詐術使人將本人之物交付
，處有期徒刑柒月，減為有期徒刑參月又拾伍日，如易科罰金以
銀元參佰元即新台幣玖佰元折算壹日。
    事  實
一、乙○○於民國（下同）95年5 月23日，在中華郵政股份有限
    公司虎尾郵局，開立存款帳戶（局號為0000000 號、帳號為
    081343號），預見金融機構帳戶為個人理財之重要工具，如
    交予他人使用，有被供作財產犯罪用途之可能，竟基於幫助
    不詳之人詐欺取財之不確定故意，於95年5 月29日，在辦理
    存款帳戶電話語音查詢功能之後某日，在不詳地點，將其所
    有該郵局帳戶之存摺、印章、金融卡交予不詳之人使用。該
    不詳之人取得乙○○交付之存摺、印章、金融卡後，又轉由
    不詳之人取得，而由該人意圖為自己不法之所有，基於詐欺
    取財犯意，於95年6 月15日，自稱係「陳嘉和」撥打電話予
    甲○○，佯稱「香港馬會獎券有限公司」有一投資方案，邀
    甲○○投資，致甲○○陷於錯誤，於同日16時19分許，依對
    方指示至郵局轉匯款新台幣（下同）2 萬元至乙○○上開郵
    局帳戶。於95年6 月27日15時30分左右，經警循線查獲詐騙
    集團成員邱俊瑯（業經本院以95年度訴字第432 號案件，判
    決有期徒刑1 年6 月確定），並扣得乙○○上開郵局帳戶存
    摺等物後，經調閱交易明細並通知甲○○到場說明後，始悉
    上情。
二、案經雲林警察局斗南分局報請台灣雲林地方法院檢察署檢察
    官偵查起訴。
    理  由
壹、程序方面：
一、被告以外之人於審判外之言詞或書面陳述，除法律有規定者
    外，不得作為證據；又被告以外之人於審判外之陳述，雖不
    符前4 條之規定，而經當事人於審判程序同意作為證據，法
    院審酌該言詞陳述或書面陳述作成時之情況，認為適當者，
    亦得為證據，刑事訴訟法第159 條第1 項、同法第159 條之
    5 第1 項定有明文。
二、本案甲○○、邱俊瑯的警察筆錄，對於被告而言，雖然都是
    被告以外之人於審判外之言詞陳述，原則上不得作為證據，
    惟被告於本院審判程序中，已表示同意作為證據，法官審酌
    各該言詞作成時之情況，認為適當，依上開規定，均得作為
    證據。
貳、實體方面：
一、案外人甲○○被騙而匯款入乙○○上述帳戶的事實，有甲○
    ○的警詢筆錄（分局卷第2-3 頁），以及匯款單影本、中華
    郵政股份有限公司以局號帳號查詢客戶基本資料影本各1 件
    （分局卷第12-14 頁）可以證明。
二、被告雖然辯稱「我的朋友說有人要租我郵局存摺，我說一個
    月多少，他說2 千，那時候我生病，沒有錢，沒有工作，才
    會租給他，第二個月我要跟他拿二千，他沒有給我，電話沒
    有通，我不知道這是販賣。」然而，從客戶歷史交易清單影
    本1 紙（分局卷第15頁）來看，被告於95年5 月23日存款開
    戶，95年5 月29日語音系統，95年6 月15日被害人甲○○就
    匯入20,000元，顯見其開戶就接著設定語音系統，並提供帳
    戶給其他人使用。既然沒有工作，則其開立帳戶又設定語音
    系統，顯然是要提供給他人使用；而現今台灣社會，以人頭
    帳戶詐騙錢財的行徑十分盛行，被告不可能不知道，則其提
    供帳戶給他人，顯然是要供他人犯罪用，被告的辯解不足採
    信，上述犯罪行為已經可以認定。
參、論罪科刑：
一、【新舊法比較】行為後法律有變更者，適用行為時之法律。
    但行為後之法律有利於行為人者，適用最有利於行為人之法
    律，現行刑法第2 條第1 項定有明文。中華民國刑法於94年
    1 月7 日修正，於94年2 月2 日公布，並於被告行為後之95
    年7 月1 日施行。是本件被告行為後，法律已有變更。現行
    刑法第2 條第1 項之規定，係規範行為後法律變更所生新舊
    法律比較適用之準據法，於新刑法施行後，應適用新刑法第
    2 條第1 項之規定，為「從舊從輕」之比較。此外，有部分
    條文無庸比較，另有部分條文應為新舊法比較，就無庸比較
    之理由及就新舊法比較之結果，均詳如附表所示。
二、被告所為，觸犯刑法第30條第1 項、第339 條第1 項幫助詐
    欺取財罪。被告既係幫助他人犯罪，依刑法第30條第2 項規
    定，予以減輕其刑。
三、法官審酌被告提供帳戶供他人非法使用的情節，認為量處有
    期徒刑7 月為適當。
四、又被告犯罪時間是在96年4 月24日之前，合乎減刑條件，依
    中華民國九十六年罪犯減刑條例第2 條第1 項第3 款、第7
    條、第9 條規定，宣告減為有期徒刑3 月又15日，並定易科
    罰金的折算標準。
肆、適用的法律：(一)刑事訴訟法第299 條第1 項前段，(二)刑法第
    339 條第1 項、第30條，修正前刑法第41條第1 項前段，(三)
    中華民國九十六年罪犯減刑條例第2 條第1 項第3款 、第7
    條、第9 條，(四)罰金罰鍰提高標準條例第1 條前段，刪除前
    罰金罰鍰提高標準條例第2 條。
本案經檢察官丙○○偵查起訴，檢察官丁○○到庭執行職務。
中　　華　　民　　國　　96　　年　　9 　　月　　21　　日
            刑事第三庭    審判長法  官  林  輝  煌
                                法  官  陳  銘  壎
                                法  官  李  貞  瑩
以上正本證明與原本無異。
如不服本判決，應於送達後10日內向本院提出上訴狀（須附繕本
），上訴於台灣高等法院台南分院。
告訴人或被害人對於本判決如有不服，而請求檢察官上訴者，其
上訴期間之計算以檢察官收受判決正本之日期為準。
                                書記官  林  珮  儒
中　　華　　民　　國　　96　　年　　9 　　月　　21　　日
附錄本案論罪科刑法條全文：
中華民國刑法
第339條
意圖為自己或第三人不法之所有，以詐術使人將本人或第三人之
物交付者，處五年以下有期徒刑、拘役或科或併科一千元以下罰
金。
以前項方法得財產上不法之利益或使第三人得之者，亦同。
前二項之未遂犯罰之。
附表
┌────────┬────────┬────────┬────────┐
│法        條    │修正前規定      │修正後規定      │新舊法之適用    │
├────────┼────────┼────────┼────────┤
│刑法第339 條第1 │罰金罰鍰提高標準│刑法施行法第1 條│(一)適用舊法。    │
│項法定刑關於罰金│條例第1 條前段規│之1 規定：「中華│(二)本件被告所犯刑│
│部分：罰金罰鍰提│定：「依法律應處│民國94年01月07日│法第339 條第1 項│
│高標準條例第1 條│罰金、罰鍰者，就│刑法修正施行後，│之罪法定刑有罰金│
│前段、現行法規所│其原定數額得提高│刑法分則編未修正│刑（銀元1,000 元│
│定貨幣單位折算新│為2 倍至10倍。」│之條文定有罰金者│以下），且為刑法│
│台幣條例第2 條、│現行法規所定貨幣│，自94年01月07日│分則編未修正之條│
│刑法第33條第5 款│單位折算新台幣條│刑法修正施行後，│文而定有罰金刑者│
│                │例第2 條規定：「│就其所定數額提高│，於刑法施行法第│
│                │現行法規所定金額│為30倍，但72年06│1 條之1 修正增訂│
│                │之貨幣單位為圓、│月26日到94年01月│前，其貨幣單位為│
│                │銀元或元者，以新│07日新增或修正之│銀元，是被告所犯│
│                │台幣元之3 倍折算│條文，就其所定數│刑法第339 條第1 │
│                │之。」          │額提高為3 倍。」│項之罪罰金刑之提│
│                │刑法第33條第5 款│刑法第33條第5 款│高標準，於適用罰│
│                │規定：「罰金：1 │規定：「罰金：新│金罰鍰提高標準條│
│                │元以上。」      │台幣1,000 元以上│例第1 條前段及現│
│                │                │，以百元計算之。│行法規所定貨幣單│
│                │                │」              │位折算新台幣條例│
│                │                │                │第2 條規定換算為│
│                │                │                │新台幣時，法定刑│
│                │                │                │罰金部分，應為罰│
│                │                │                │金新台幣30,000元│
│                │                │                │以下（乘以10，再│
│                │                │                │乘以3） 。如適用│
│                │                │                │刑法施行法第1 條│
│                │                │                │之1 規定提高30倍│
│                │                │                │，則為罰金新台幣│
│                │                │                │30,000元以下（乘│
│                │                │                │以30），故關於法│
│                │                │                │定刑為罰金部分之│
│                │                │                │提高標準，新法非│
│                │                │                │較有利於被告，本│
│                │                │                │案關於刑法第339 │
│                │                │                │條第1 項之罪法定│
│                │                │                │刑罰金提高標準部│
│                │                │                │分，應依刑法第2 │
│                │                │                │條第1 項前段規定│
│                │                │                │，適用行為時之法│
│                │                │                │律即罰金罰鍰提高│
│                │                │                │標準條例第1 條前│
│                │                │                │段及現行法規所定│
│                │                │                │貨幣單位折算新台│
│                │                │                │幣條例第2 條之規│
│                │                │                │定。            │
│                │                │                │(三)法定刑罰金部分│
│                │                │                │，依修正前刑法第│
│                │                │                │33條第5 款規定，│
│                │                │                │及罰金罰鍰提高標│
│                │                │                │準條例第1 條前段│
│                │                │                │提高後，再依現行│
│                │                │                │法規所定貨幣單位│
│                │                │                │折算新台幣條例第│
│                │                │                │2 條換算為新台幣│
│                │                │                │時，為新台幣6元 │
│                │                │                │以上至30元以上，│
│                │                │                │依修正後刑法第33│
│                │                │                │條第5 款規定，為│
│                │                │                │新台幣1,000 元以│
│                │                │                │上，修正後刑法第│
│                │                │                │33條第5 款規定非│
│                │                │                │較有利於被告，依│
│                │                │                │刑法第2 條第1項 │
│                │                │                │前段規定，應適用│
│                │                │                │修正前刑法第33  │
│                │                │                │條第5 款規定。  │
├────────┼────────┼────────┼────────┤
│刑法第30條      │幫助他人犯罪者，│幫助他人實行犯罪│(一)適用新法。    │
│幫助犯          │為從犯。雖他人不│行為者，為幫助犯│(二)為單純文字之修│
│                │知幫助之情者，亦│。雖他人不知幫助│正，新舊法處罰相│
│                │同。            │之情者，亦同。  │同，非屬法律之變│
│                │從犯之處罰，得按│幫助犯之處罰，得│更，無現行刑法第│
│                │正犯之刑減輕之。│按正犯之刑減輕之│2 條第1 項之適用│
│                │                │。              │，應直接適用新法│
│                │                │                │（最高法院95 年 │
│                │                │                │度第21次刑事庭會│
│                │                │                │議決議參照）。  │
├────────┼────────┼────────┼────────┤
│刑法第41條第1 項│刑法第41條第1 項│刑法第41條第1 項│(一)適用舊法。    │
│前段易科罰金部分│前段規定：「犯最│前段規定：「犯最│(二)本件被告行為時│
│                │重本刑為5 年以下│重本刑為5 年以下│之易科罰金折算標│
│                │有期徒刑以下之刑│有期徒刑以下之刑│準，應以銀元100 │
│                │之罪，而受6 個月│之罪，而受6 個月│元至300 元折算為│
│                │以下有期徒刑或拘│以下有期徒刑或拘│1 日，經依現行法│
│                │役之宣告，因身體│役之宣告者，得以│規所定貨幣單位折│
│                │、教育、職業、家│新台幣1 千元、2 │算新台幣條例第2 │
│                │庭之關係或其他正│千元或3 千元折算│條規定換算為新台│
│                │當事由，執行顯有│一日，易科罰金。│幣後，應以新台幣│
│                │困難者，得以1 元│」              │300 元至900 元折│
│                │以上3 元以下折算│                │算為1 日，修正後│
│                │1日 ，易科罰金。│                │則以新台幣1,000 │
│                │」罰金罰鍰提高標│                │元、2,000 元3,0 │
│                │準條例第2 條（已│                │00元折算1 日，修│
│                │刪除）規定：「依│                │正後刑法第41條第│
│                │刑法第41條易科罰│                │1 項前段規定，並│
│                │金或第42條第2 項│                │非較有利於被告，│
│                │易服勞役者，均就│                │依刑法第2 條第1 │
│                │其原定數額提高為│                │項前段規定，適用│
│                │100 倍折算1日 ；│                │行為時法律即修正│
│                │法律所定罰金數額│                │前刑法第41條第1 │
│                │未依本條例提高倍│                │項前段及罰金罰鍰│
│                │數，或其處罰法條│                │提高標準條例第2 │
│                │無罰金刑之規定者│                │條規定，定其易科│
│                │，亦同。」      │                │罰金之折算標準。│
└────────┴────────┴────────┴────────┘
